【裁判字號】    95,上訴,2986
【裁判日期】    951011
【裁判案由】    違反槍砲彈藥刀械管制條例
【裁判全文】
臺灣高等法院刑事判決                95年度上訴字第2986號
上  訴  人
即  被  告  乙○○
                      弄7號
                    （現於臺灣新竹監獄執行中）
指定辯護人  本院公設辯護人  甲○○
上列上訴人因違反槍砲彈藥刀械管制條例案件，不服臺灣新竹地
方法院95年度訴字第276號，中華民國95年6月30日第一審判決（
起訴案號：臺灣新竹地方法院檢察署95年度偵字第354號），提
起上訴，本院判決如下：
    主  文
原判決撤銷。
乙○○未經許可，持有可發射子彈具有殺傷力之改造手槍，累犯
，處有期徒刑年陸月，併科罰金新臺幣壹拾貳萬元，罰金如易
服勞役，以新臺幣壹仟元折算壹日。扣案仿ＦＮ廠１９１０型半
自動手槍製造之槍枝換裝土造金屬槍管改造而成之改造手槍壹枝
（槍枝管制編號：0000000000號）、仿ＣＯＬＴ廠Ｃ
ＡＬＩＢＥＲ  ２５型半自動手槍製造之槍枝換裝土造金屬槍管
改造而成之改造手槍壹枝（槍枝管制編號：000000000
0號）及改造子彈伍顆，均沒收。
    事  實
一、乙○○前於民國八十五年間因非法吸用化學合成麻醉藥品案
    件，經臺灣板橋地方法院於八十六年四月十八日以八十五年
    度訴字第三○九八號判處有期徒刑五月，經提起上訴後，本
    院於八十六年七月二十三日以八十六年度上訴字第三一○九
    號駁回上訴而確定，業於九十年八月二十八日執行完畢。又
    因偽造文書案件，經臺灣新竹地方法院於九十二年九月二十
    九日以九十一年度訴字第六三一號判處有期徒刑六月確定，
    於九十三年三月二十四日易科罰金執行完畢。詎其仍不知悔
    改，明知可發射金屬或子彈具有殺傷力之改造手槍為槍砲彈
    藥刀械管制條例所管制之物品，未經中央主管機關內政部許
    可不得無故持有，竟基於非法持有具有殺傷力改造手槍之犯
    意，於九十五年一月四日十九時許，在新竹縣竹北市○○○
    路、仁義街附近某處，向真實年籍姓名不詳綽號「阿弟ㄚ」
    取得呂家豪所有而質押於蔡國進（此部分，另由臺灣新竹地
    方法院檢察署檢察官簽分偵案偵辦中）之車號ＤＸ－二三九
    三號自用小客車，於九十五年一月五日九時許整理上開自用
    小客車時，發現車上遺有仿ＦＮ廠１９１０型半自動手槍製
    造之槍枝換裝土造金屬槍管改造而成之改造手槍（槍枝管制
    編號：0000000000號）、仿ＣＯＬＴ廠ＣＡＬＩ
    ＢＥＲ２５型半自動手槍製造之槍枝換裝土造金屬槍管改造
    而成之改造手槍（槍枝管制編號：0000000000號
    ）各一枝及直徑約七厘米之改造子彈七顆，另有槍枝零組件
    一批等物，乙○○不但未依規定向司法警察機關報繳，而無
    故持有上開具殺傷力之槍枝二枝、子彈七顆。嗣為警接獲線
    報，於九十五年一月六日晚間八時二十分許，前往新竹市○
    ○區○○街一八八巷一弄八號附近巡邏時，發覺乙○○外表
    特徵與線報內容相符，向上盤查，因而分別在車內手提包及
    乙○○後褲袋內扣得上開具殺傷力之改造手槍二枝、改造子
    彈七顆，另起出槍枝零組件一批（經鑑定後，認定均非屬內
    政部八十六年十一月二十四日臺（86）內警字第8670683號
    公告之槍砲彈藥主要組成零件），因而查悉上情。
二、案經新竹市警察局第一分局報告臺灣新竹地方法院檢察署檢
    察官偵查起訴。
    理  由
一、訊據被告乙○○對於上揭持有改造手槍二枝、改造子彈七顆
    之犯罪事實，迭於警詢、偵查、原審及本院審理時坦承不諱
    ，惟辯稱：他於九十五年一月四日幫友人呂家豪將ＤＸ－二
    三九三號之自小客車從蔡國進的小弟「阿弟ㄚ」處牽回來的
    ，地點在位於新竹縣竹北市○○○路、仁義街附近，翌日早
    晨，在整理車子時，發現車後座腳踏板處有一個黑色手提包
    ，他打開來看時就看到有二把槍、子彈一顆及槍枝零組件一
    批，上開槍彈及零組件究是誰的，他並不清楚，他將其中一
    把較小的黑色手槍（槍枝管制編號0000000000號
    ）取出帶回家把玩後，於九十五年一月六日晚間八時二十分
    許，他隨意將該把黑色手槍放置褲子左後口袋內準備要去開
    車時，就看到一台車緩緩駛近，他覺得應是警察的車子，就
    留在現楊，員警向前盤查時，他先將置於車內之槍枝（槍枝
    管制編號0000000000號）交出，之後又主動將置
    於後褲袋的槍枝交給員警，在遇到員警前，他實在不知該如
    何處理這些槍彈、零組件等語（見偵查卷第九至十一、四四
    、四五、六五、六六頁，原審卷第二八、七十至七二頁），
    經查：
（一）證人即查獲員警湯智麟、呂學基、張文濱於原審審理均結
      證稱：本案係因員警湯智麟接獲線稱，位於新竹市○○街
      一八八巷一弄八號附近，有一名叫「阿正」、頭髮短短、
      身材壯壯、年約三十幾之男子，持有改造槍枝，並有吸毒
      的狀況，他們即前往巡邏查訪，他們駕車抵達現場時，被
      告正好在該處要去開車，且其特徵與線報內容相符，他們
      就向前對被告盤查，在他們出示證件表明身分後，被告很
      配合，他們先問被告車中包包內有何物品並要求被告打開
      供查驗後，被告將包包內置放之改造手槍枝、子彈一顆及
      槍枝零組件交出，依他們辦案經驗若有查獲槍枝，就會對
      嫌疑人之人身稍微搜索，此際被告主動說明其褲袋裡尚有
      一把槍枝等語綦詳（見原審卷第五九至六十、六四至六六
      、六八頁），另有新竹市警察局第一分局九十五年一月六
      日搜索扣押筆錄、扣押物品目錄表、扣押物品收據、搜索
      經過及結果陳報書各一份及現場採證照片二張附卷可參（
      見偵查卷第十三至十九頁）。
（二）扣案之改造手槍二枝，經送驗結果，其中一枝係仿ＦＮ廠
      １９１０型半自動手槍製造之槍枝換裝土造金屬槍管改造
      而成之改造手槍（槍枝管制編號：0000000000
      號），經檢視，雖欠缺保險鈕，但仍不影響擊發功能，仍
      可供擊發適用子彈使用，認具殺傷力；另一枝係仿ＣＯＬ
      Ｔ廠ＣＡＬＩＢＥＲ  ２５型半自動手槍製造之槍枝換裝
      土造金屬槍管改造而成之改造手槍（槍枝管制編號：00
      00000000號），機械性能良好，可供擊發適用子
      彈使用，認具殺傷力，有內政部警政署刑事警察局九十五
      年二月十六日刑鑑字第○九五○○○七○一五號槍彈鑑定
      書一份附卷可參（見偵查卷第七七頁，鑑定結果一）。
（三）又扣案之改造子彈七顆，經送驗後，認均係具直徑約七．
      ○mm金屬彈頭之土造子彈，經採樣二顆試射，均可擊發，
        認具殺傷力，亦有前開刑鑑字第○九五○○○七○一五
        號槍彈鑑定書（鑑驗結果二）
（四）復為警起出之改造手槍半成品一枝，經送鑑定結果，認分
      別係仿ＣＯＬＴ廠ＣＡＬＩＢＥＲ  ２５型半自動手槍製
      造之滑套、槍紙、槍管（內具阻鐵）、彈匣、復進簧桿等
      零組件，有前開刑鑑字第○九五○○○七○一五號槍彈鑑
      定書（鑑驗結果三）可資參照，原審復依職權將此改造手
      槍零組件檢送內政部鑑定後，認定均非屬八十六年十一月
      二十四日臺（86）內警字第8670683號公告之槍砲彈藥主
      要組成零件，有內政部函（稿）一份在卷可憑（見原審卷
      第五一頁）。
二、綜上所述，堪認被告乙○○上揭自白應與事實相符，本件事
    證明確，被告之犯行已可認定。
三、核被告乙○○所為係犯槍砲彈藥刀械管制條例第八條第四項
    未經許可持有改造手槍罪及同條例第十二條第四項未經許可
    持有子彈罪。被告乙○○一行為同時觸犯槍砲彈藥刀械管制
    條例第八條第四項、第十條第四項及第十二條第四項之罪名
    ，係屬想像競合犯，應依刑法第五十五條之規定，從一較重
    之槍砲彈藥刀械管制條例第八條第四項未經許可持有改造手
    槍罪處斷。被告乙○○前於八十五年間因非法吸用化學合成
    麻醉藥品案件，經臺灣板橋地方法院於八十六年四月十八日
    以八十五年度訴字第三○九八號判處有期徒刑五月，經提起
    上訴後，本院於八十六年七月二十三日以八十六年度上訴字
    第三一○九號駁回上訴而確定，業於九十年八月二十八日執
    行完畢；又因偽造文書案件，經臺灣新竹地方法院於九十二
    年九月二十九日以九十一年度訴字第六三一號判處有期徒刑
    六月確定，於九十三年三月二十四日易科罰金執行完畢等情
    ，有本院被告前案紀錄表及臺灣新竹地方法院檢察署刑案資
    料查註紀錄表各一份附卷可稽，其於受有期徒刑之執行完畢
    後，5年內故意再犯本件有期徒刑以上之罪，不論依修正前
    之刑法第47條，或修正後之刑法第47條第1項之規定，均構
    成累犯，對被告而言並無有利或不利之情形，爰適用修正前
    之刑法第47條，論以累犯，並加重其刑。
四、本案指定辯護人固為被告主張：員警盤查被告乙○○時，尚
    無法確知被告乙○○身上持有槍枝，迄至被告主動將上開槍
    彈及零組件等物品交出後，員警方發覺犯罪事實之存在，從
    而被告主動交出槍彈之行為，應符合刑法六十二條自首之要
    件等語，惟查：
（一）刑法第六十二條所定自首減刑係以對於未發覺之犯罪，在
      有偵查犯罪職權之公務員知悉犯罪事實及犯人之前，向職
      司犯罪偵查之公務員坦承犯行，並接受法院之裁判而言。
      苟職司犯罪偵查之公務員已知悉犯罪事實及犯罪嫌疑人後
      ，犯罪嫌疑人始向之坦承犯行者，為自白，而非自首。所
      謂發覺，固非以有偵查犯罪權之機關或人員確知其人犯罪
      無誤為必要，而於對其發生嫌疑時，即得謂為已發覺；但
      此項對於犯人之嫌疑，仍須有確切之根據得為合理之可疑
      者，若單純主觀上之懷，要不得謂已發生嫌疑，最高法院
      七十二年臺上字第六四一號判例參照。又槍砲彈藥刀械管
      制條例第十八條第四項規定，犯本條例之罪，於偵查或審
      判中自白，並供述全部槍砲、彈藥、刀械之來源及去向，
      因而查獲或因而防止重大危害治安事件之發生者，減輕或
      免除其刑。拒絕供述或供述不實者，得加重其刑至三分之
      一。
（二）本案據證人湯智麟、呂學基、張文濱上開於原審審理時證
      稱之查獲經過，足認證人湯智麟、呂學基、張文濱在前往
      新竹市○○街一八八巷一弄八號附近巡邏查訪前，業已接
      獲線報稱：有一名綽號「阿正」、頭髮短短、身材壯壯、
      年約三十幾歲之男子，持有改造槍枝，並有吸毒的狀況，
      而員警們抵達現場後，因被告乙○○之體態較常人壯碩、
      髮型、年齡等特徵正與線報內容相符而認被告乙○○即為
      嫌疑人，進而向前盤查，另就盤查之過程，證人湯智麟、
      呂學基、張文濱三人均證稱：他們三人向前盤查時，先出
      示證件表明身分，當時被告乙○○很配合，在他們詢問車
      內包包內是何物品時，被告乙○○答稱是槍枝後，即將包
      包內之槍枝交出，另在員警要搜查被告乙○○身體之際，
      被告乙○○主動表明其左後褲袋內有另一枝槍等語（見原
      審卷第五九至六一、六五、六六、六八頁），足認證人湯
      智麟在接獲線報時，已知被告乙○○涉及犯罪事實之梗概
      ，復據所知嫌疑人特徵之輔助，使員警湯智麟、呂學基、
      張文濱在抵達現場時得立即鎖定被告乙○○涉嫌重大而向
      前盤查，而被告乙○○固然在員警盤查詢問後主動交出所
      持有之槍彈及槍枝零組件，惟被告乙○○此舉已係在查獲
      員警依合理之可疑產生被告乙○○涉案之後，是認被告乙
      ○○配合盤查供承犯罪之舉，應屬自白犯罪，而非自首，
      自無由依刑法第六十二條之規定減輕其刑。
（三）復按槍砲彈藥刀械管制條例第十八條第一項係規定自首之
      情形，並依其是否已將槍械、彈藥移轉他人持有，而分別
      規定：未經移轉持有者，應報繳其持有之全部槍械、彈藥
      ；已移轉持有者，應據實供述全部槍械、彈藥之來源或去
      向，並因而查獲，始能減免其刑；第四項係規定自白之情
      形，必須於偵查或審判中自白，並供述全部槍械、彈藥之
      來源及去向，因而查獲或因而防止重大危害治安事件之發
      生者，始能減免其刑；第四項既謂「並」供述全部槍砲、
      彈藥、刀械之來源「及」「去向」，自係指已將槍械、彈
      藥移轉與他人持有之情形而言，不包括仍為自己持有之情
      形在內，此觀同條第一項後段係指已移轉他人持有之情形
      始有「去向」可明（最高法院九十年度台上字第三五六一
      號刑事判決參照）。本案被告乙○○雖於偵查及審理中自
      白犯罪，然其所持有之改造槍彈尚無移轉與他人持有之情
      事，揆諸前開法律規定及判決意旨，已難謂符合槍砲彈藥
      刀械管制條例第十八條第四項之要件，且此條項中所稱供
      述來源及去向，因而防止重大危害治安事件之發生者，必
      有具體之事證足認有何重大危害治安事件因而被防止，始
      足當之，而非想像上因查獲前開槍彈，即可認為足以防止
      重大危害治安事件之發生，從而，本件被告尚無上開減免
      其刑之事由，無從邀得寬典，併此明。
五、原審對被告論罪科刑固非無見，惟被告行為後，刑法第42條
    第3項易服勞役之規定，業經總統於95年5月17日公布修正，
    並定於95年7月1日施行，原審未及比較新、舊法之適用，自
    有未合。被告上訴意旨仍執陳詞，主張自首，應減輕其刑云
    云，雖無理由，惟原判決有上述可議之處，自應由本院將原
    判決撤銷改判。爰審酌被告乙○○持有具殺傷力之槍枝、子
    彈，對他人生命、身體、安全造成威脅，其犯罪對社會安全
    所生危害甚巨，惟犯罪自白犯行，且供述槍彈來源，主動交
    出槍枝，足見尚知悔悟等一切情狀，量處如主文第2項所示
    之刑，並就併科罰金部分，諭知易服勞役之折算標準。又被
    告行為時之易服勞役折算標準，業據修正前罰金罰鍰提高標
    準條例第2條前段規定，就其原定數額提高為100倍折算1日
    ，則被告行為時之易服勞役折算標準，應以銀元300元即新
    臺幣900元折算1日。惟95年7月1日施行之刑法第42條第3項
    前段規定：「易服勞役以新臺幣1,000元、2,00 0元或3,000
    元折算1日」，經比較修正前、後之易服勞役折算標準，以
    修正後之規定，較有利於被告，應依刑法第2條第1項後段規
    定，適用修正後之刑法第42條第3項前段規定，定其易服勞
    役之折算標準。
六、扣案仿ＦＮ廠１９１０型半自動手槍製造之槍枝換裝土造金
    屬槍管改造而成之改造手槍（槍枝管制編號：000000
    0000號）、係仿ＣＯＬＴ廠ＣＡＬＩＢＥＲ  ２５型半
    自動手槍製造之槍枝換裝土造金屬槍管改造而成之改造手槍
    （槍枝管制編號：0000000000號）各一枝及未經
    試射之改造子彈五顆，均係違禁物，應依刑法第三十八條第
    一項第一款之規定宣告沒收。另扣案之已射擊完畢之改造子
    彈二顆、起出之仿ＣＯＬＴ廠ＣＡＬＩＢＥＲ  ２５型半自
    動手槍製造之滑套、槍紙、槍管（內具阻鐵）、彈匣、復進
    簧桿等零組件，均不具違禁物之性質，且尚無積極證據認係
    被告乙○○所有，供本件犯罪所用之物，爰不另為沒收之諭
    知，附此敘明。
據上論斷，應依刑事訴訟法第369條第1項前段、第364條、第299
條第1項前段，槍砲彈藥刀械管制條例第8條第4項、第12條第4項
，刑法第11條前段、第2條第1項後段、第55條、第47條（修正前
）、第42條第3項、第38條第1項第1款，判決如主文。
本案經檢察官郭啟東到庭執行職務。
中    華    民    國    95    年    10    月    11    日
                  刑事第十六庭審判長法  官  葉騰瑞
                                    法  官  黃俊明
                                    法  官  莊明彰
以上正本證明與原本無異。
如不服本判決，應於收受送達後十日內向本院提出上訴書狀，其
未敘述上訴之理由者並得於提起上訴後十日內向本院補提理由書
（均須按他造當事人之人數附繕本）。
                                    書記官  周素秋
中    華    民    國    95    年    10    月    11    日
附錄：本案論罪科刑法條全文
槍砲彈藥刀械管制條例第8條第4項
未經許可，持有、寄藏或意圖販賣而陳列第1項所列槍枝者，處3
年以上10年以下有期徒刑，併科新臺幣700萬元以下罰金。
槍砲彈藥刀械管制條例第12條第4項
未經許可，持有、寄藏或意圖販賣而陳列子彈者，處5年以下有
期徒刑，併科新台幣300萬元以下罰金。
第1項至第3項之未遂犯罰之。


司法院資訊處製作；財團法人民間司法改革基金會備份。
